臺灣高等法院刑事判決
111年度上易字第40號
上  訴  人  
即  被  告  王冠先


選任辯護人  潘天慶律師
            李文健律師
上列上訴人即被告因傷害案件，不服臺灣臺北地方法院109年度
易字第938號，中華民國110年11月11日第一審判決（起訴案號：
臺灣臺北地方檢察署108年度偵字第12179號），提起上訴，本院
判決如下：
    主  文
上訴駁回。
    事  實
一、陳國修、陳皇道（業經原審分別判處有期徒刑3月、4月，均
    以新臺幣1千元折算1日確定）為父子，與鄰居王冠先（所涉
    傷害陳國修、朱素秋部分另為不起訴處分）有多起糾紛，王
    冠先與其妻許吉姒於民國108年3月28日晚間10時20分許，在
    臺北市○○區○○路0段000巷0弄0號前，見陳皇道所有之車牌號
    碼000-0000號自用小客車停放路邊，許吉姒即持手機拍攝，
    適陳皇道坐在車內，而與之發生爭執，陳國修及其家人朱素
    秋、陳怡蒨（上2人另為不起訴處分)聽見爭吵聲後陸續走出
    家門，王冠先見狀遂基於傷害之犯意，徒手毆打陳皇道，致
    其受有頸部與右上肢擦挫傷之傷害。
二、案經陳皇道訴由臺北市政府警察局文山第二分局移請臺灣臺
    北地方檢察署檢察官偵查起訴。
    理  由
壹、程序事項
  ㈠按被告以外之人於審判外之言詞或書面陳述，除法律有規定
    者外，不得作為證據，刑事訴訟法第159條第1項定有明文。
    被告以外之人（含證人、鑑定人、告訴人、被害人及共同被
    告等）於審判外之言詞或書面陳述，即所謂傳聞證據，由於
    傳聞證據有悖法院直接審理及言詞審理之精神，妨礙當事人
    之反對詰問權，影響程序正義之實現，除法律有規定者（例
    如同法第159條第2項、同法第159條之1至之5、同法第206條
    ）外，原則上不具證據能力。同案被告陳皇道於偵查之陳述
    ，屬於被告王冠先（下稱被告）以外之人於審判外之言詞陳
    述，同案被告陳皇道於偵查中以被告身分所為關於他人犯罪
    之陳述，因未經具結，不必擔負偽證罪責，其信用性顯不若
    具結證言，亦查無上開例外賦予證據能力之情形。被告之辯
    護人於原審主張同案被告陳皇道於偵查中未經具結之陳述，
    無證據能力，因此，依上揭規定，同案被告陳皇道於偵查中
    論及王冠先之未經具結陳述，無證據能力。
  ㈡按被告於第二審經合法傳喚無正當之理由不到庭者，得不待
    其陳述，逕行判決，刑事訴訟法第371條定有明文，此係因
    被告已於第一審程序到庭陳述，並針對事實及法律為辯論，
    應認已相當程度保障被告到庭行使訴訟權，如被告於第二審
    經合法傳喚無正當之理由不到庭，為避免訴訟程序延宕，期
    能符合訴訟經濟之要求，並兼顧被告訴訟權之保障，除被告
    於上訴書狀內已為與第一審不同之陳述外，應解為被告係放
    棄在第二審程序中為與第一審相異之主張，而默示同意於第
    二審程序中，逕引用其在第一審所為相同之事實及法律主張
    。從而，針對被告以外之人於審判外之陳述，倘被告於第一
    審程序中已依刑事訴訟法第159條之5規定，為同意或經認定
    為默示同意作為證據，嗣被告於第二審經合法傳喚不到庭，
    並經法院依法逕行判決，揆諸前揭說明，自應認被告於第二
    審程序中，就前開審判外之陳述，仍採取與第一審相同之同
    意或默示同意。另按被告以外之人於審判外之言詞或書面陳
    述，除法律有規定者外，不得作為證據，刑事訴訟法第159
    條第1項固定有明文。惟被告以外之人於審判外之陳述，雖
    不符同法第159條之1至第159條之4之規定，而經當事人於審
    判程序同意作為證據，法院審酌該言詞或書面陳述作成時之
    情況，認為適當者，亦得為證據；又當事人、代理人或辯護
    人於法院調查證據時，知有第159條第1項不得為證據之情形
    ，而未於言詞辯論終結前聲明異議者，視為有前項之同意，
    同法第159條之5第1項、第2項亦有明文。本判決下列所引用
    被告以外之人於審判外之陳述，檢察官於本院審判程序中對
    本案之供述證據均不爭執其證據能力（原審卷第68至74頁）
    ，被告於原審及其辯護人於原審及本院審理時均陳明沒有意
    見而不爭執證據能力（除同案被告陳皇道於偵查中論及被告
    之未經具結陳述）（原審卷第110至111、209至229頁、本院
    卷第68至74頁），且迄言詞辯論終結前並未聲明異議，被告
    再於本院審判時經合法傳喚無正當理由未到庭，而未對證據
    能力表示意見，經審酌該言詞陳述或書面陳述作成時之情況
    ，該等證據並無違背法定程序取得或顯不可信之情形，以之
    作為證據均屬適當，依據刑事訴訟法第159條之5規定，自應
    認為均有證據能力。至其餘認定事實所引用之非供述證據，
    並無證據證明係公務員違背法定程序所取得，且就本案待證
    事項復具有相當關連性，亦無刑事訴訟法第159條之4顯有不
    可信之情況與不得作為證據之情形，且經本院於審理期日依
    法進行證據之調查、辯論，依同法第158條之4規定之反面解
    釋，亦均應有證據能力。
貳、實體事項
一、認定犯罪事實所憑之證據及理由
　　訊據被告於原審審理時固不否認於上揭時、地，與告訴人陳
    皇道發生糾紛，惟矢口否認有何傷害犯行，辯稱：我太太在
    拍攝陳皇道的車子，她突然被人推倒，我準備彎腰去扶我太
    太時，突然後腦被打一拳，我就昏倒在地，我沒有打傷陳皇
    道云云。被告之選任辯護人則以：本件並非互毆，被告單純
    被打，告訴人驗傷單上的傷害，是毆打被告過程中自己或其
    他共犯所造成的。告訴人指稱衝突的原因是被告擋在他汽車
    後面，讓他不能使用車輛，陳皇道父親陳國修亦證述是因為
    被告擋在車後產生衝突，但根據監視器畫面，被告根本沒有
    出現在車後，陳皇道與證人均指述不實。陳皇道承認被告除
    掐脖子、胸碰胸外沒有其他動作，掐脖子跟胸碰胸並不會造
    成告訴人右上肢受傷，被告有五十肩、糖尿病，不會打人，
    且告訴人比被告年輕20歲，陳皇道說被告用手掐他的脖子，
    但是被告有五十肩，陳皇道又比他年輕，陳皇道可以輕易閃
    躲、揮開，不可能掐到，應是告訴人打被告臉部，打到眼鏡
    造成自己手受傷，這才是診斷證明書上右上肢挫傷的來源。
    關於頸部挫傷部分，其他證人等及現場照片都證實現場壹片
    混亂，拉扯推擠過程中，陳國修亦有頸部等挫傷，但檢察官
    調查後，認為不是被告造成，而為不起訴處分。而陳國修的
    情況跟陳皇道一樣，所以陳皇道身上的傷，不是被告造成的
    ，或是其他可能性的原因存在，顯然存在而無法排除。至於
    被告被打有沒有昏迷，前後陳述不一致部分證明被告有打陳
    皇道，這兩者邏輯上沒有關聯，跟事實也不符。被告警詢時
    有說暈眩，照片眼睛張開，是暈眩後已經痛醒了，被告的陳
    述是自己的陳述，但被告有沒有構成犯罪，是陳皇道指述的
    可信性，原審嚴格挑剔被告陳述，但卻用寬鬆的標準肯定陳
    皇道指述，顯然標準不一且矛盾等語為被告置辯。經查：
　㈠被告於上揭時、地，與陳皇道發生糾紛，陳皇道於案發後前
    往醫院驗傷，經診斷受有頸部與右上肢擦挫傷等情，業據陳
    皇道陳述明確(原審卷第198、200、201頁)，核與證人朱素
    秋之證述(偵卷第260頁)大致相符，並有陳皇道提出之萬芳
    醫院診斷證明書在卷可證(偵卷第51頁)，復為被告所不爭執
    (偵卷第12頁，原審卷第216頁)，此部分事實堪信為真實。
　㈡至被告於原審審理時辯稱:糾紛發生時，突然我的後腦被打一
    拳，我就昏倒在地等語，惟查，被告於第一次警詢時陳稱：
    我請我太太許吉姒以手機對陳皇道的自小客車拍照蒐證，陳
    皇道便出現準備移車，同時朱素秋拍開我太太的手機，陳國
    修亦出現並手持棍棒作勢要打我，陳怡蒨亦出現對我叫罵，
    朱素秋隨後把我推倒並坐在我身上，陳怡蒨順勢以雙手按壓
    我肩膀不讓我起身，陳皇道與陳國修父子二人以徒手毆打我
    頭部太陽穴等語(偵卷第12頁)，被告於首次警詢時能完整陳
    述遭人毆打之經過，卻未論及後腦被打昏倒之情事，則其上
    開所辯尚乏佐證，自難遽信；再者，觀諸被告所提出遭被告
    陳國修等人毆打之照片，斯時被告雙眼睜開，並無陷入昏迷
    狀況，有該照片在卷足憑(偵卷第151頁)，是被告此部分所
    辯，顯與事實不符，應係臨訟卸責之詞，委無可取。
　㈢被告辯稱：我沒有打傷陳皇道等語，惟查，陳皇道於警詢時
    證稱：王冠先的老婆用手機拍我的車子，我當時在車上，我
    問他在拍什麼，就發生爭執聲音很大，我媽朱素秋就從家裡
    出來，擋在他們前面，不讓他們拍攝車子，王冠先就推朱素
    秋，我下車找王冠先理論，並說你在推什麼？王冠先就用胸
    口一直撞我，然後王冠先就用手（哪一隻手不記得了)掐我
    脖子等語(偵卷第30、31頁)，復於原審審理時證稱：晚上10
    點多我要出去移車，我看到王冠先夫妻走過來，王冠先站在
    我車子後面，不讓我移車，又嘲笑上次刮我車子的事，我就
    質問他，我母親聽到我大聲吵就出來，王冠先就推我母親，
    我才跟他理論，王冠先的手掐著我的脖子，我才跟他互毆等
    情明確(見原審卷第198頁)，核與證人朱素秋於偵查中證稱:
     陳皇道要開車走，王冠先就拍攝車子，我聽到陳皇道的聲
    音才出來，之後王冠先就推我肩膀，陳皇道才跟王冠先拉扯
    ，因為王冠先用胸口頂陳皇道挑釁他，所以他們就打起來等
    語(偵卷第259頁)，證人陳國修於偵查中證稱：王冠先先推
    朱素秋一把，並用胸口頂陳皇道，之後王冠先就出手掐住陳
    皇道，之後陳皇道就回手打王冠先等語相符(偵卷第260頁)
    ，顯見陳皇道前後一致之指訴，與現場目擊證人朱素秋、陳
    國修所述相吻合，並有告訴人陳皇道於案發後隨即至萬芳醫
    院就診，記載所受傷勢為「頸部與右上肢擦挫傷」之診斷證
    明書可資佐證（偵卷第51頁），是告訴人陳皇道所述遭被告
    毆打成傷等語，應堪採信。被告空言否認犯行，尚無可採。
　㈣至辯護人為被告辯護：陳皇道比被告年輕20幾歲，可以輕易
    閃躲被告的攻擊，又陳皇道連自己所受右上肢擦挫傷是哪個
    部位都不知道，況且，罹患五十肩、糖尿病，有診斷證明可
    證，可見得陳皇道所受傷害並非被告所造成云云，惟⑴參酌
    陳皇道、目擊證人朱素秋等人上開所述，本件糾紛發生時，
    陳皇道與被告係面對面站立爭吵，陳皇道於促不及防之際，
    遭被告掐頸部成傷，實符常情，此與兩人年齡是否有差距無
    關。⑵上開證人之陳述雖稍有出入或歧異，惟其證述之基本
    事實，既無二致，不得遽以其證言有瑕疵而不予採信，蓋依
    一般經驗法則，證人就同一事實，反覆接受不同司法人員之
    訊問，在各次訊問時，並非均能充分思考而作精確之陳述，
    且記憶力會隨時間而逐漸減弱，再透過不同記錄人員之記錄
    ，其陳述會產生若干細微差異，實屬無可避免。告訴人於10
    8年4月24日警詢時證稱:王冠先以徒手方式掐著我的脖子，
    造成我頸部與右上肢擦挫傷等語(偵卷第32頁)，嗣於原審審
    理時陳稱：頸部以外其他身體部位有無受傷，已無印象等語
    (原審卷第201頁)，陳皇道證述遭被告掐傷頸部之基本事實
    ，始終一致，不得遽以其證言有上開些微瑕疵而不予採信。
    ⑶被告固提出診斷證明書，以證明罹患五十肩、糖尿病，然
    被告與陳皇道身高接近(原審卷第206、225頁)，兩人對面而
    立，被告能否於近距離抬手掐傷陳皇道之頸部及右上肢部位
    ，尚難單憑該診斷證明書即可證明，故不能僅因被告罹患五
    十肩、糖尿病，遽推論其無傷害他人之行為。從而，辯護人
    上開辯護，均與事實不符，難為有利於被告之認定。
　㈤綜上所述，本案事證明確，被告傷害之犯行，洵堪認定，應
    依法論科。　　
二、論罪科刑
　㈠行為後法律有變更者，適用行為時之法律，但行為後之法律
    有利於行為人者，適用最有利於行為人之法律，刑法第2條
    第1項有明文規定。被告行為後，刑法第277條第1項業於108
    年5月29日經總統公布修正施行。修正前之刑法第277條第1
    項原規定：「傷害人之身體或健康者，處三年以下有期徒刑
    、拘役或一千元以下罰金。」，修正後同條項則規定:「傷
    害人之身體或健康者，處五年以下有期徒刑、拘役或五十萬
    元以下罰金。」，經比較修正前後之法律，新法提高法定刑
    上限，是本案經新舊法比較之結果，新法並未較有利於被告
    ，應適用被告行為時之法律即修正前之刑法第277條第1項規
    定。
　㈡核被告所為，係犯修正前刑法第277條第1項之傷害罪。
三、駁回上訴之理由
　　原審以被告罪證明確，爰審酌被告僅因細故，不思以理性方
    式解決紛爭，竟先挑釁引發爭執，進而出手掐傷陳皇道，其
    事後否認犯行，不僅未獲陳皇道諒解，甚至於庭訊時出言貶
    抑陳皇道等人(原審卷第227頁)，顯未見悔意，實不宜輕恕
    ，兼衡被告之犯罪動機、目的、所用手段及所受傷勢，及被
    告為碩士畢業、從事AI人工智慧產業、家庭經濟狀況為良好
    (原審卷第226頁)等一切情狀，量處有期徒刑4月，並諭知易
    科罰金之折算標準。認事用法，核無不合，量刑亦屬妥適。
    被告上訴意旨，仍執前揭陳詞，空言否認犯罪，為無理由，
    應予駁回。
四、被告經本院合法傳喚，無正當之理由不到庭，爰不待其陳述
    ，逕以一造辯論而為判決。　　
據上論斷，應依刑事訴訟法第371條、第368條，判決如主文。
本案經檢察官黃怡華提起公訴，檢察官何明楨到庭執行職務。
中　　華　　民　　國　　111 　年　　3 　　月　　10　　日
                  刑事第十九庭  審判長法　官  曾淑華
                                      法　官  陳文貴
                                      法　官  許文章
以上正本證明與原本無異。
不得上訴。
                                      書記官  陳盈芝
中　　華　　民　　國　　111 　年　　3 　　月　　10　　日